【裁判字號】    97,交聲,1674
【裁判日期】    970623
【裁判案由】    聲明異議
【裁判全文】
臺灣臺中地方法院交通事件裁定        97年度交聲字第1674號
原處分機關  交通部公路總局臺中區監理所臺中市監理站
異  議  人
即受處分人  甲○○
上列受處分人因違反道路交通管理處罰條例案件，對於交通部公
路總局臺中區監理所臺中市監理站中華民國九十七年四月十日所
為之裁決（裁監稽違字第裁六一－Ｇ七ＦＡ三０六五三號），聲
明異議，本院裁定如下：
    主  文
原處分撤銷。
    理  由
一、原處分機關交通部公路總局臺中區監理所臺中市監理站係以
    ：異議人即受處分人（以下逕稱受處分人）甲○○所有之車
    牌號碼JDP－277號重型機車於民國九十六年七月三十日十八
    時五十五分許，在臺中市○○○路，因「在禁止臨時停車處
    所停車」之違規，為臺中市警察局第六分局協和派出所員警
    掣單逕行舉發，並經原處分機關依道路交通管理處罰條例第
    五十六條第一項第一款及違反道路交通管理事件統一裁罰基
    準及處理細則第四十三條、四十四條、六十七條規定，裁處
    受處分人罰鍰新臺幣（下同）一千二百元，於法並無不合等
    語。
二、受處分人甲○○聲明異議意旨略以：伊在九十六年未曾收受
    本件舉發之違規照片，卻突然於九十七年接到監理機關之裁
    決書，伊所有之機車當時並未出現在該地點，請查明真相，
    爰依法聲明異議云云。
三、按逕行舉發，應按已查明之資料填註車牌號碼、車輛種類、
    車主姓名及地址，並於通知單上方空白處加註逕行舉發之文
    字後，由舉發機關送達被通知人；其屬逕行舉發者，其應到
    案之日期距舉發日為三十日；違反道路交通管理事件行為人
    ，未依規定自動繳納罰鍰，或未依規定到案聽候裁決，處罰
    機關應依基準表於舉發違反道路交通管理事件通知單送達且
    逾越應到案期限六十日之三個月內，逕行裁決之，違反道路
    交通管理事件統一裁罰基準及處理細則第十一條第一項第四
    款、第十五條後段、第四十四條第一項分別定有明文。故依
    前揭規定，舉發違反道路交通管理事件通知單應先由舉發機
    關送達受處分人，受處分人復未自動繳納罰鍰或未到案聽候
    裁決，處罰機關始得依違反道路交通管理事件統一裁罰標準
    表逕行裁決之，倘舉發違反道路交通管理事件通知單未經合
    法送達受處分人，處罰機關即逕行裁決，其裁決程序即非合
    法。
四、又處理違反道路交通管理事件，有關文書送達之程序，依行
    政程序法之規定；送達，於應受送達人之住居所、事務所或
    營業所為之；於應送達處所不獲會晤應受送達人時，得將文
    書付與有辨別事理能力之同居人、受僱人或應送達處所之接
    收郵件人員。應受送達人或其同居人、受僱人、接收郵件人
    員無正當理由拒絕收領文書時，得將文書留置於應送達處所
    ，以為送達；又送達不能依前二條規定為之者，得將文書寄
    存送達地之地方自治或警察機關，並作送達通知書二份，一
    份黏貼於應受送達人住居所、事務所、營業所或其就業處所
    門首，另一份交由鄰居轉交或置於該送達處所信箱或其他適
    當位置，以為送達。前項情形，由郵政機關為送達者，得將
    文書寄存於送達地之郵政機關。寄存機關自收受寄存文書之
    日起，應保存三個月；對於當事人之送達，有下列各款情形
    之一者，行政機關得依申請，准為公示送達︰（一）應為送
    達之處所不明者。（二）於有治外法權人之住居所或事務所
    為送達而無效者。（三）於外國或境外為送達，不能依第八
    十六條之規定辦理或預知雖依該規定辦理而無效者。有前項
    所列各款之情形而無人為公示送達之申請者，行政機關為避
    免行政程序遲延，認為有必要時，得依職權命為公示送達。
    當事人變更其送達之處所而不向行政機關陳明，致有第一項
    之情形者，行政機關得依職權命為公示送達；違反道路交通
    管理事件統一裁罰基準及處理細則第五條，行政程序法第七
    十二條第一項前段、第七十三條第一項、第三項、第七十四
    條、第七十八條分別定有明文。而所謂「應為送達之處所不
    明者」，係指已用相當之方法探查，仍不知其應為送達之處
    所者而言。其「不明」之事實，應由聲請公示送達之人負舉
    證之責任，而由法院依具體事實判斷之，此有最高法院八十
    二年度臺上字第二七二號判例意旨可稽；此判例雖源於民事
    訴訟法公示送達規定之判例，惟就民事訴訟法第一百四十九
    條與行政程序法第七十八條之立法精神及其結構，依法理應
    做相同解釋。再者，公示送達後即生送達之效力，伴隨而來
    者係受送達人權利義務之得、喪、變更，影響至鉅，是就行
    政程序中就關於公示送達規定中所謂「應送達之處所不明者
    」，自應與民事訴訟程序同視，須就應送達之處所為相當探
    查仍不知其應送達於何處所，始得為公示送達，如此方符合
    立法目的並保障應受送達人之權益。故舉發違反道路交通管
    理事件通知單，自應由舉發機關依前揭規定送達受處分人始
    為合法，是若受處分人有違反交通管理事件行為時，應先由
    舉發機關填製舉發違反道路交通管理事件通知單，再將舉發
    違反道路交通管理事件通知單交由受處分人收受或合法送達
    ，嗣受處分人於期限內不自行繳納罰鍰最低額者，始由主管
    機關據以裁決為當，如違規行為有未經舉發，或舉發機關未
    填製舉發違反道路交通管理事件通知單，或異議人未受舉發
    違反道路交通管理事件通知單之合法通知時，主管機關均應
    不得逕予裁決，始為適法。
五、經查，本件受處分人甲○○所有車牌號碼JDP－277號重型機
    車於九十六年七月三十日十八時五十五分許，在臺中市○○
    ○路，因在禁止臨時停車處所停車，為原舉發機關即臺中市
    警察局第六分局協和派出所員警逕行製作中市警交字第Ｇ七
    ＦＡ三０六五三號舉發違反道路交通管理事件通知單予以舉
    發，並以掛號郵件郵寄送達於受處分人位於「臺中市○區○
    ○路一段五四號」之車籍地址，嗣經郵政機關投遞以「查無
    此人」退回，原舉發機關即對受處分人為公示送達，有本件
    舉發違反道路交通管理事件通知單暨掛號信封、單退查詢報
    表在卷可稽；惟查，依卷附之戶籍查詢結果顯示受處分人之
    戶籍地址業於九十六年六月二十七日遷至「臺北市○○區○
    ○里○○街四五一號」，是原舉發機關未再就正確送達地址
    予以查明，即逕對受處分人為公示送達，揆諸前揭行政程序
    法有關送達之規定，原舉發機關之送達程序於法即有未合，
    自不發生舉發違反道路交通管理事件通知單已合法送達於受
    處分人之效力，本件舉發違反道路交通管理事件通知單既未
    經合法送達，受處分人實無從自動繳納罰鍰或到案聽候裁決
    ，原處分機關逕行裁決之期間亦無從計算，原處分機關逕為
    上開裁決即非合法，原處分應予撤銷，並發回原處分機關由
    原舉發機關重新送達後，再依法裁決，以資適法。
據上論斷，應依道路交通管理處罰條例第八十七條第二項、道路
交通案件處理辦法第二十條，裁定如主文。
中    華    民    國    97    年    6     月    23    日
                  交通法庭  法  官  陳思成
上正本證明與原本無異。
如不服本裁定應於送達後五日內向本院提出抗告狀。
                            書記官  吳詩琳
中    華    民    國    97    年    6     月    23    日


司法院資訊處製作；財團法人民間司法改革基金會備份。
